臺灣板橋地方法院刑事判決　　　　　　　94年度訴字第1375號
公　訴　人　臺灣板橋地方法院檢察署檢察官
被　　　告　乙○○
指定辯護人　本院公設辯護人　丙○○
上列被告因公共危險案件，經檢察官聲請以簡易判決處刑（九十
四年度偵字第四三八九號），本院認有刑事訴訟法第四百五十一
條之一第四項但書所列情形，不得以簡易判決處刑，爰改適用通
常程序並判決如下：
    主  文
乙○○放火燒燬現供人使用之住宅未遂，處有期徒刑貳年。扣案
之打火機參個沒收。
    事  實
一、乙○○因與其妹甲○○發生口角，心情不佳，一時心生求死
    念頭，且乙○○已預見其身處現供人使用之集合式住宅內，
    身旁復堆放有衣服、棉被等易燃物，一旦點燃上開物品，隨
    時有引發大火燒燬建築物之可能，竟仍基於縱算燒燬其住宅
    亦無違其本意之不確定故意，於民國九十四年三月五日凌晨
    零時許，在其與甲○○共同居住、位於臺北縣永和市○○路
    三七四巷一弄二號二樓之現供人使用住宅內，以其所有之打
    火機點燃衣物放火，火苗隨即延燒，屋內牆壁因此多處遭煙
    燻黑，幸當時在上址客廳內之甲○○隨即報警前來滅火，該
    住宅始未燒燬而未遂，並經警當場扣得乙○○所有、用以放
    火之打火機三個。
二、案經臺北縣政府警察局永和分局移送臺灣板橋地方法院檢察
    署檢察官偵查後聲請以簡易判決處刑。
    理  由
一、訊據被告乙○○承認其確於九十四年三月五日凌晨零時許，
    在臺北縣永和市○○路三七四巷一弄二號二樓之現供人使用
    住宅內，持打火機燃燒衣物放火之事實不諱，惟矢口否認有
    何上開犯行，辯稱：其主觀上沒有放火燒燬住宅之故意，且
    其行為時之精神狀況已達心神喪失或精神耗弱之程度云云。
    經查：
  (一)被告於九十四年三月五日凌晨零時許，在臺北縣永和市○○
    路三七四巷一弄二號二樓之現供人使用住宅內，持打火機燃
    燒衣物放火，幸經同在屋內之甲○○報警前來滅火，屋內僅
    多處牆壁遭煙燻黑，該住宅並未燒燬之事實，除業據被告迭
    於警詢、偵查及本院準備程序、偵查中均自白不諱外，並經
    證人甲○○於本院審理時證述明確，復有臺北縣政府警察局
    永和分局九十四年四月十一日北縣警永刑字第０９４００１
    ０９３０號函暨檢送之報案紀錄、火災原因調查報告書各一
    件在卷可稽（見本院九十四年度簡字第一三七六號刑事卷第
    十二頁至第二十九頁），並有打火機三個扣案可佐，堪予認
    定。
  (二)被告於本院審理時，復自承：「（為何要放火燒燬你自己的
    房間？）我是一時間不想活了，因為我都快要無家可歸了。
    」、「（案發前是否和你妹妹吵架？）案發前一天和我妹妹
    有小誤會，因為我有用她的現金卡去提領錢，所以我妹妹叫
    我搬出去，說要和我斷絕關係。我才會一時想不開。」、「
    （你點燃了哪些東西？）我點燃身上的衣服，旁邊還有其他
    衣服、棉被等物，用塑膠袋蓋著。」、「（你在放火時，知
    道客廳有人在？）我妹妹在客廳看電視。」及「（是否知道
    你住的房子是公寓式的房子？）知道。」等語明確，證人甲
    ○○於本院審理時，亦證稱：「（你如何發現他在房間裡燒
    衣服？）我在客廳裡，有看到被告房間裡冒出煙，我就打一
    一九，是我兒子去敲被告的房門，因為房間都是衣服，很容
    易燃燒，一下子火就很大。」、「（被告事後向你們道歉，
    是你們告訴他發生何事，還是他自己主動道歉？）他自己主
    動道歉。」等情綦詳，足認被告於行為當時，確實知悉係身
    處現供人使用之集合式住宅內，且點火地點旁邊堆放有衣服
    、棉被等易燃物，已預見一旦燃燒上開物品，隨時有引發大
    火燒燬建築物之可能，惟被告竟因一時心生求死念頭，執意
    點燃衣物，顯然縱算燒燬其居住之上址住宅，亦無違其本意
    ，其主觀上有放火之不確定故意，已甚為明確。被告辯稱：
    伊是學工程的，可以控制火勢，就算伊被燒死了，也有把握
    火勢不會波及他人云云，顯無憑據，自屬卸責之詞而非可採
    。
  (三)被告行為時之精神狀況，經本院送請馬偕紀念醫院鑑定，結
    果為：被告於案發當時應為於衝突下情緒失控所引起之衝動
    控制不良導致犯行，但依案發前的日常生活功能推測其當時
    應未達重度憂鬱症之情形，也未出現其他精神症狀，故案發
    當時之情緒狀態應只達環境適應障礙合併長期憂鬱反應，此
    一情形並非屬於精神耗弱或心神喪失情形，有該院九十四年
    十月五日馬院醫精字第９４２８３２號函暨檢送之精神鑑定
    報告一份在卷可憑，佐以被告對於其放火之動機、過程等項
    均能詳細描述乙節，可認被告辯稱：其行為時已達心神喪失
    或精神耗弱之程度云云，亦係卸責之詞，要無可採。
  (四)綜上所述，本案事證明確，被告犯行堪予認定。
二、核被告所為，係犯刑法第一百七十三條第三項、第一項之放
    火燒燬現供人使用之住宅未遂罪。檢察官聲請簡易判決處刑
    書之犯罪事實欄雖記載被告係犯預備放火現供人使用之住宅
    罪云云，然查被告已持打火機點燃衣物，且火勢已將上址住
    宅內之牆壁燻黑等事實，業據被告自承不諱，核與證人甲○
    ○於本院審理時證述之情節相符，顯然被告已著手於放火行
    為之實施，聲請簡易判決處刑書上開記載，容有未洽，惟被
    告所犯法條業經公訴人當庭更正為刑法第一百七十三條第三
    項、第一項之放火燒燬現供人使用之住宅未遂罪，且預備行
    為與著手行為乃犯罪狀態之不同，尚不生變更起訴法條問題
    。又被告已著手於放火行為之實施，惟未生燒燬住宅之結果
    ，為未遂犯，應依刑法第二十六條前段減輕其刑。再查被告
    有長期憂鬱反應之事實，除業據上述精神鑑定報告記載明確
    外，並有該院九十四年四月八日馬院醫精字第９４１２０１
    號函（見本院九十四年度簡字第一三七六號刑事卷第八頁）
    、蔡正平耳鼻喉科聯合診所九十四年八月三日檢送之病歷資
    料及中文摘要各一份（見本院九十四年度訴字第一三七五號
    刑事卷第二十七頁至第八十一頁）在卷可佐，堪認被告面對
    衝突時之情緒控制能力，顯較一般常人為低；而被告與其妹
    甲○○在案發前一日，因被告使用甲○○之現金卡預借現金
    ，雙方發生口角，甲○○遂要求被告搬離上址住處乙節，亦
    據被告自承不諱，並據證人甲○○於本院審理時證述明確，
    本院審酌被告係受上開刺激，加上長期憂鬱反應以致情緒控
    制能力明顯不良，一時衝動而罹此重典，依其犯罪情狀尚有
    可憫恕之處，雖宣告法定最低本刑猶嫌過重，爰依刑法第五
    十九條規定，遞減輕其刑。爰審酌被告長期失業，生活困頓
    ，智識程度不高，受環境刺激及影響而著手放火，其犯行危
    害公共安全，暨其犯罪之動機、目的、手段等一切情狀，量
    處如主文所示之刑。扣案之打火機三個，為被告所有供犯罪
    所用之物，業據被告於本院審理時陳稱明確，爰併依刑法第
    三十八條第一項第二款之規定宣告沒收。
據上論斷，應依刑事訴訟法第四百五十二條、第二百九十九條第
一項前段，刑法第一百七十三條第三項、第一項、第二十六條前
段、第五十九條、第三十八條第一項第二款，判決如主文。
本案經檢察官黃仙宜聲請以簡易判決處刑，經檢察官溫祖德到庭
執行職務。
中　　華　　民　　國　　94　　年　　11　　月　　30　　日
                  刑事第九庭    審判長法　官  樊季康
                                      法  官  張筱琪
                                      法  官  劉元斐
上列正本證明與原本無異。
如不服本判決，應於判決送達後十日內向本院提出上訴狀 (應附
繕本) ，上訴於臺灣高等法院。
                                      書記官  郭玉芬
中　　華　　民　　國　　94　　年　　11　　月　　30　　日
附錄本案論罪科刑所引法條：
刑法第一百七十三條：
放火燒燬現供人使用之住宅或現有人所在之建築物、礦坑、火車
、電車或其他供水、陸、空公眾運輸之舟、車、航空機者，處無
期徒刑或七年以上有期徒刑。
失火燒燬前項之物者，處一年以下有期徒刑、拘役或五百元以下
罰金。
第一項之未遂犯罰之。
預備犯第一項之罪者，處一年以下有期徒刑、拘役或三百元以下
罰金。
